臺灣高等法院高雄分院民事裁定
111年度抗字第258號
抗  告  人  丁玉雯律師（即方可喜之遺產管理人）

相  對  人  兆豐國際商業銀行股份有限公司港都分公司

法定代理人  陳永川  
上列當事人間強制執行聲明異議事件，抗告人對於民國111年8月
11日臺灣高雄地方法院111年度執事聲字第54號所為裁定提起抗
告，本院裁定如下：
    主  文
抗告駁回。
抗告程序費用由抗告人負擔。
    理  由
一、抗告意旨略以：相對人聲請強制執行債務人方可喜所遺高雄
    市○○區○○段000地號土地（權利範圍1188/10000）及其上同
    段239、240、241、242、243、244、275、276、640建號建
    物（門牌號碼依序為高雄市○○區○○路00號地下室1樓、1樓、
    2樓、3樓、4樓、5樓、9樓之4、9樓之6、地下室2樓，權利
    範圍各為824/10000、848/10000、820/10000、808/10000、
    798/10000、1645/10000、全部、全部、1/5。以下合稱系爭
    房地），經原法院以110年度司執字第107776號強制執行事
    件受理（下稱系爭執行事件），司法事務官引用109年度司
    執字第33835號強制執行事件（下稱前案）特別拍賣之底價
    新臺幣（下同）9,550,000元作為本件第一拍價格，未考量
    系爭房地於104年間鑑價金額即為17,255,000元，且前案最
    後一次減價拍賣係在民國110年9月8日進行，本件第一次拍
    賣於111年6月1日進行，時隔近9個月，此期間正值高雄房地
    產漲幅最大期間，系爭房地地理位置甚佳，價值當然隨之上
    漲，原裁定未考量高雄市不動產於上開期間巨幅調漲，已有
    違誤。又所謂「詢價」係向不動產專業估價人員或機構詢問
    價格，「陳述意見」係就已經決定之拍賣價格，請當事人或
    利害關係人表示意見，司法事務官於111年1月22日發函僅係
    通知抗告人系爭房地「業經鑑價完畢」，並表示意見，並非
    詢價函，該函說明三記載引用前案特別減價拍賣底價為本次
    詢價價格，係在說明執行程序係將此價格送不動產專業估價
    人員或機構詢問價格，再由其等鑑定出本案拍賣標的，原裁
    定認司法事務官於111年1月22日發函通知抗告人表示意見，
    即為司法事務官於110年11月11日批示之引用前次特拍底價
    詢價，認司法事務官已有詢價，亦有違誤，應予撤銷等語。
    並聲明：㈠原裁定及原法院111年7月15日110年度司執字第10
    7776號裁定均應予撤銷；㈡系爭執行事件拍定程序應予撤銷
    。
二、按拍賣不動產，執行法院應命鑑定人就該不動產估定價格，
    經核定後，為拍賣最低價額。執行法院定底價時，應詢問債
    權人及債務人之意見，但無法通知或屆期不到場者，不在此
    限，強制執行法第80條、第113條準用同法第70條第2項分別
    定有明文。惟執行法院核定之價格應如何認為相當，原屬執
    行法院職權裁量之範圍。最低底價僅限制投標人之出價不得
    少於此數額，就願出之最高價則不受限制。拍賣物果值高價
    ，於應買人之競價過程中應可以合理價格賣出，而無損於債
    權人或債務人之權益，自不容債權人或債務人任意指摘執行
    法院所核定之底價為不當。又依強制執行法第95條第1、2項
    規定視為撤回強制執行，倘債權人又對同一不動產聲請強制
    執行，並聲請引用前案之鑑價報告及拍賣底價，作為本案第
    一次拍賣之最低價額時，為免再鑑價而徒增勞費，影響債權
    人及債務人權益，執行法院非不得審酌前後二案間隔期間之
    長短、不動產價格之波動等情形，逕以該前案最後一次拍賣
    底價詢問債權人及債務人後核定底價，進行本案之拍賣程序
    ，最高法院103年度台抗字第648號、99年度台抗字第719號
    裁定意旨參照。
三、經查：
　㈠抗告人主張：詢價係送不動專業估價人員或機構詢問價格，
    本次執行程序未經詢價，即以前案特別拍賣底價為本件第一
    拍底價，顯有違誤等語。惟執行法院寄發詢價通知，係依強
    制執行法第70條第2項規定，使當事人就鑑定之價格表示意
    見，作為核定拍賣底價參考，實際如何核定則由執行法院依
    其職權再為審酌。抗告人主張詢價應送不動專業估價人員或
    機構詢問價格，已有誤認。而前案於110年9月29日特別減價
    拍賣無人應買，相對人旋即於110年11月4日再聲請強制執行
    ，執行法院援引前案特別減價拍賣之底價，於111年1月22日
    寄發詢價通知，令兩造就系爭房地之拍賣最低價格表示意見
    ，該通知說明第一點記載系爭房地業經鑑價完畢即將定期拍
    賣，鑑定結果如說明三；第二點記載：兩造均得於收受通知
    後7日內，以書狀表示之方式陳述拍賣最低價額之意見，如
    認為鑑價太低或過高，應提出確實證據或其他資料，供核對
    參考，無故不陳述者，視為無任何意見，由原法院逕行核定
    底價實施拍賣等語；第三點則記載土地及房屋鑑價價格，並
    註記本件鑑定價格係引用前案特別減價拍賣之底價為本次詢
    價價格等語（見執行卷第247頁），經核該通知內容，可知
    司法事務官未再囑託鑑定人估定系爭房地價格，而係援引前
    案特別減價拍賣之底價，作為詢問兩造對於本件拍賣最低價
    額之意見，並非抗告人所稱該通知係告知執行程序係將此價
    格送不動產專業估價人員或機構詢問價格，再由其等鑑定出
    本案拍賣標的之情形，抗告人主張執行程序未經詢價，尚難
    憑採。
　㈡系爭房地雖於104年1月6日間經鑑定價值為17,255,000元（見
    執行卷第259至280頁），然迄今已逾7年，近年又因新冠肺
    炎疫情，整體經濟狀況非當時可比擬，且前案於110年9月29
    日進行特別拍賣程序，拍賣底價降至9,550,000元猶無人應
    買（見執行卷第17至19頁特別減價拍賣公告），縱高雄房地
    產於111年間曾有漲幅，然系爭房地多數係債務人方可喜與
    他人共有，應有部分非鉅，產權較為複雜，且除系爭房地地
    下室2樓未辦理保存登記外，其餘建物係於68年、69年間為
    第一次登記，起造逾40年，前案特別拍賣公告記載多數屋況
    老舊、閒置無人居住等情，有土地、建物登記謄本、前案特
    別拍賣公告、共有人名冊可稽（見執行卷第17至19、71至12
    1、179至191頁），本件執行程序於110年12月23日至現場查
    封時，除系爭房地1樓外，餘均廢棄已久、無人居住，有查
    封暨測量筆錄（不動產）可參（見執行卷第215至216頁），
    系爭房地於前案經特別拍賣無人應買，視為撤回該不動產執
    行，相對人於短時間內再聲請強制執行，而系爭房地產權複
    雜、現況不佳，已如前述，復無證據可認系爭房地自身價值
    有漲幅劇烈之情形，抗告人主張高雄市不動產巨幅調漲，應
    重新鑑價等語，難為憑採。況拍賣底價僅限制投標人之出價
    不得少於此數額，就願出之最高價並不受限制，倘系爭房地
    實際價值逾越底價，自有人應買競價，而得以合理價格拍定
    ，無損債權人或債務人之權益，自不容債權人或債務人任意
    指摘執行法院所核定之底價為不當。
　㈢依前開說明，相對人於110年11月4日聲請本件強制執行，與
    前案於110年9月29日進行最後一次特別拍賣，相隔時間甚短
    ，相對人聲請引用前案特別拍賣價格為本件第一次拍賣底價
    ，司法事務官考量系爭房地歷經多次拍賣程序而流標並已耗
    時多年，為免司法資源浪費，節省債權人費用、保障債權人
    債權早日受償之利益等節，認無重新鑑價必要，依強制執行
    法第113條準用第70條第2項規定，於核定拍賣底價前，引用
    前案特別拍賣價格仍流標之底價9,550,000元，詢問債權人
    及債務人之意見，因抗告人亦未提出系爭房地價格有巨幅調
    漲之具體證據或資料供核參，司法事務官因而核定依前案特
    別拍賣價格作為本件第一次拍賣底價，並囑託台灣金融資產
    服務股份有限公司定期拍賣，於法並無不合。
四、綜上所述，原法院司法事務官駁回抗告人之聲明異議，原裁
    定駁回抗告人之異議，核無違誤，抗告意旨猶執前詞，指摘
    原裁定不當，求予廢棄，並請求撤銷系爭執行事件之拍定程
    序，為無理由，應予駁回，爰裁定如主文。
中　　華　　民　　國　　111 　年　　9 　　月　　13　　日
                            民事第三庭    
                                審判長法  官  許明進
                                      法  官  張維君
                                      法  官  周佳佩
以上正本證明與原本無異。　　　　　　　　　　　　　　　　
如不服本裁定應於送達後10日內向本院提出再抗告狀（並按他造
當事人之人數附繕本），並繳納再抗告費新臺幣1,000元。
再為抗告僅得以適用法規顯有錯誤為理由，並應委任律師為代理
人。如委任律師提起再抗告者，應一併繳納再抗告費。　　　　
中　　華　　民　　國　　111 　年　　9 　　月　　13　　日
                                      書記官  戴志穎